【裁判字號】    98,交上易,314
【裁判日期】    981208
【裁判案由】    過失傷害
【裁判全文】
臺灣高等法院刑事判決               98年度交上易字第314號
上  訴  人
即  被  告  乙○○
上列上訴人因過失傷害案件，不服臺灣板橋地方法院98年度交易
字第212號，中華民國98年8月21日第一審判決（起訴案號：臺灣
板橋地方法院檢察署97年度偵字第30592號），提起上訴，本院
判決如下：
    主  文
上訴駁回。
    事  實
一、乙○○係任職於新特香飲料有限公司之貨車司機，為從事駕
    駛業務之人，於民國（下同）97年9月24日12時4分許，駕駛
    車牌號碼CB -3375號自小貨車，由臺北縣中和市○○街往莒
    光路方向行駛，行至民享街484號前，原應注意轉彎車應讓
    直行車先行，且依當時情形天候晴、日間自然光線、柏油路
    面乾燥無缺陷、亦無障礙物、視距良好，並無不能注意之情
    事，竟疏未注意及此，貿然右轉欲駛入位於民享街468-1號
    之公司倉庫，適甲○○駕駛車牌號碼FDE-853號重型機車，
    沿民享街往莒光路方向行經上開路段，亦疏未注意車前狀況
    而貿然前行，二車因而發生撞擊，致使甲○○人車倒地，因
    而受有左手前臂、左腳及左腳踝等多處挫傷之傷害。嗣乙○
    ○於肇事後，在警員前往現場處理尚未知悉肇事人前，在場
    向警員自首其本人駕車致人受傷之犯行，進而接受裁判。
二、案經甲○○訴由臺北縣政府警察局中和分局報告臺灣板橋地
    方法院檢察署偵查起訴。
    理  由
壹、程序部分：
    按被告以外之人於審判外之陳述，雖不符刑事訴訟法第159
    條之1 至第159 條之4 之規定，而經當事人於審判程序同意
    作為證據，法院審酌該言詞陳述或書面陳述作成時之情況，
    認為適當者，亦得為證據；當事人、代理人或辯護人於法院
    調查證據時，知有刑事訴訟法第159 條第1 項不得為證據之
    情形，而未於言詞辯論終結前聲明異議者，視為有前項之同
    意，刑事訴訟法第159 條之5 第1 項、第2 項分有明文。經
    查，本判決下列所引用之被告以外之人於審判外之陳述（包
    括書證），檢察官及被告於本院言詞辯論終結前均未聲明異
    議，本院審酌上開證據資料製作時之情況，尚無違法不當及
    證明力明顯過低之瑕疵，亦認為以之作為證據應屬適當，故
    揆諸前開規定，認前揭證據資料有證據能力。
貳、實體部分：
一、訊據被告乙○○於原審固坦承於前揭時地駕車發生車禍，致
    告訴人甲○○受傷之事實，惟矢口否認有何過失傷害犯行，
    辯稱：伊轉彎時後面本來沒有車，那條路有點彎，而且對方
    車速實在太快，因此沒有看到告訴人，當時伊是要回公司停
    車，車速很慢，車子已經進入公司停車，才被告訴人撞到，
    伊當時並沒有大轉彎云云。上訴本院後雖未到庭，惟具狀表
    示：告訴人離被告僅一公尺左右，本已太近，而且時速40公
    里，可見他未保持安全距離，被告如以40公里時速大轉彎，
    車子一定翻覆云云。經查：
  (一)上開事實，業據證人即告訴人甲○○證述綦詳，並有道路交
    通事故現場圖、道路交通事故調查報告表(一)、(二)、廣川醫院
    廣證字第008844號診斷證明書、車禍現場照片7張在卷可稽
    （見偵查卷第10頁、第13至16頁，第28至31頁），堪信為真
    。至被告雖以前詞置辯，然告訴人所行駛之民享街往莒光路
    方向之車道筆直，路寬僅約4.5公尺，有上開道路交通事故
    現場圖、現場照片存卷可參，被告辯以肇事路段有點彎云云
    即與事實未合，且告訴人即證人甲○○於原審審理時結證稱
    ：被告的車子右轉時，距離我的機車很近，約1公尺左右，
    我當時時速約40公里，被告亦約40公里，比我快一點等語，
    核與被告上訴狀所載：告訴人離被告僅1公尺左右，時速40
    公里等相符，雖被告否認伊之時速亦為40公里，惟被告並未
    表示伊時速若干，僅空言辯稱：伊時速若40公里，轉彎時車
    子將翻覆云云，自難憑採。是依證人即告訴人上開證述，渠
    與被告當時時速大致相同，且相距甚近，參以肇事路段之車
    道筆直且路寬甚窄，應非車流量大之路段，不論被告當時車
    速若干，果被告於右轉前確有查看，斷無可能未發現告訴人
    所騎乘之機車，故被告所辯：係因告訴人車速太快，致未發
    現告訴人之車輛一情，自非屬實。
  (二)次查，被告雖又辯以其係進入公司停車，始為告訴人所撞及
    云云，惟被告當時是右轉時打一個大轉彎，告訴人跟著被告
    右閃，但是被告轉彎幅度很大，又是突然轉彎，告訴人煞車
    不及才撞上被告的車子等情，業據證人即告訴人甲○○於原
    審證述在卷（見原審98年7月27日審理筆錄第3頁），酌以上
    開道路交通事故現場圖、現場照片，告訴人騎乘之機車係於
    車道旁、民享街484號前倒地等情，而被告當時駕駛之自小
    貨車係剛要右轉進入公司之停車棚，然尚未進入停車棚，即
    與告訴人之機車碰撞，是被告所辯：伊所駕駛之車輛已進入
    公司停車狀況，始遭告訴人自後撞及云云，核與事實不符，
    委無足採。
  (三)按轉彎車應讓直行車先行，道路交通安全規則第102 條第7
    款定有明文，而依當時天候晴、日間自然光線、路面乾燥無
    缺陷及障礙物、視距良好等情況，並無不能注意之情事，詎
    被告疏未注意上開規定而肇事，其有過失甚明，且本件車禍
    經臺灣省臺北縣區車輛行車事故鑑定委員會鑑定，其鑑定意
    見為：「一、乙○○駕駛自用小貨車，右轉駛出路外未讓直
    行車先行，為肇事主因。二、甲○○駕駛普通重型機車，未
    注意車前狀況，為肇事次因。」等語，有該委員會北縣鑑字
    第971820號鑑定意見書在卷可參（見偵查卷第42至44頁），
    亦與本院同此認定，足認被告有過失甚明。又告訴人確因本
    件車禍受有前揭傷害，業如前述，雖告訴人與有過失，惟被
    告之過失行為與告訴人所受傷結果間，仍有相當因果關係，
    堪以認定。是雖被告上訴表示，告訴人亦有疏未注意車前狀
    況之過失，亦無解於被告應負之過失罪責。
  (四)綜上所述，本案事證明確，被告犯行，已堪認定，應依法論
    科。
二、核被告乙○○所為，係犯刑法第284 條第2 項前段之業務過
    失傷害罪。被告於肇事後，在未經有偵查權之機關或公務員
    發覺前，主動向到場處理交通事故之警員承認其為肇事者而
    接受裁判，有台北縣政府警察局中和分局道路交通事故肇事
    人自首情形紀錄表在卷可參（見偵查卷第20頁），爰依刑法
    第62條之規定，減輕其刑。
三、原審因適用刑法第284條第2項前段、第62條前段，審酌被告
    前雖曾受刑之宣告，惟緩刑期滿，而緩刑之宣告未經撤銷，
    其刑之宣告已失其效力，素行尚可，有本院被告前案紀錄表
    1份在卷可憑、肇事責任非全歸責被告、告訴人所受之傷勢
    尚屬輕微，及被告肇事後否認犯行，且未與告訴人達成民事
    和解，犯後態度非佳等一切情狀，量處被告拘役40日，並諭
    知易科罰金之折算標準。經核認事用法均無違誤，量刑亦稱
    妥適。被告上訴仍具狀執陳詞否認犯罪，為無理由，應予駁
    回。
四、被告經合法傳喚無正當理由不到庭，爰不待其陳述，逕為判
    決。
據上論斷，應依刑事訴訟法第368條、第371條，判決如主文。
本案經檢察官劉斐玲到庭執行職務。
中    華    民    國    98    年    12   月     8    日
            刑事第十六庭審判長法  官  溫耀源
                              法  官  許增男
                              法  官  王敏慧
以上正本證明與原本無異。
不得上訴。
                              書記官  丁淑蘭
中    華    民    國    98    年    12    月    8     日
附錄本案論罪科刑法條全文：
刑法第284條：
因過失傷害人者，處6月以下有期徒刑、拘役或500元以下罰金，
致重傷者，處1年以下有期徒刑、拘役或500元以下罰金。
從事業務之人，因業務上之過失傷害人者，處1年以下有期徒刑
、拘役或1,000元以下罰金，致重傷者，處3年以下有期徒刑、拘
役或2,000元以下罰金。


司法院資訊處製作；財團法人民間司法改革基金會備份。
